【裁判字號】    89,訴,566
【裁判日期】    900628
【裁判案由】    公共危險
【裁判全文】
臺灣屏東地方法院刑事判決                          八十九年度訴字第五六六號
    公  訴  人  臺灣屏東地方法院檢察署檢察官
    被      告  丙○○
    指定辯護人  本院公設辯護人張宏惠
右列被告因公共危險案件，經檢察官提起公訴（八十九年度偵字第五四五○號），本
院判決如左：
     主  文
丙○○犯刑法第一百七十五條第二項之罪，處有期徒刑肆月，如易科罰金，以參佰元
折算壹日，緩刑貳年。
     事  實
丙○○於民國八十九年九月二十三日上午十時二十三分（按為警消單位接獲報案時間
）稍早，因其酒後失性，竟基於公共危險之犯意，在其獨居之屏東縣九如鄉○○村○
○街四十八巷十二號住處，接續縱火焚燒置於該址臥室西南側之彈簧床及東北側牆角
處之書桌，火勢隨即迅速蔓延，燒燬該臥室內之彈簧床、書桌、櫥櫃及若干雜物等，
火流並竄燒出上開臥室房門及東側窗戶，延燒緊鄰之西側神明（客）廳，而將神明廳
上半部牆壁及屋頂燻黑。而上開火勢續燃之結果，火流極可能繼續往神明廳西側窗外
竄燒，延燒附屬於該屋以木材為橫樑之雨棚，進而波其隔鄰之建物（門牌編列同上址
）；又火花自上開臥室東側窗戶竄出散落，亦極可能引燃屋外乾枯之雜草，進而擴大
延燒之範圍，均因而致生公共危險。
     理  由
一、訊據被告否認有放火之行為，辯稱：因為伊抽煙後，將香煙丟在彈簧床後便起火
    燃燒，伊未放火，亦不知火是如何燒起來的云云。惟查：
（一）訊據被告初於警訊時，即供承：「（你是因為什麼原因縱火？）我是喝了一些
      酒才放火。」等語不諱，核與被告之子丁○○所為被告有放火之舉之供述相符
      。而被告前揭因香煙引燃彈簧床之辯詞，復與本件火災之起火點，若合符節，
      被告所辯顯不足採信。
（二）本件火災經屏東縣消防局鑑定結果略為：前址火災戶現場，其主臥室西南側之
      彈簧床及東北側牆角處之書桌，含屋頂、牆壁等，均有燒失、燒細及碳化，或
      受熱嚴重變形、變色及剝落之現象，上開受燒最為嚴重之兩處火流延燒路徑並
      不連貫，研判起火點為上開兩處；起火處附近無足以自然發火之化學物質，亦
      無盛裝縱火加速劑之容器，研判無自然發火及以縱火加速劑縱火之可能；起火
      戶電源已被電力公司拆除，研判無因電線短路而引起火災之可能。有該局出具
      之火災調查報告書一份附卷可稽，並經本院現場勘驗無訛，是本件火災乃被告
      之人為縱火所致，堪予認定。
（三）按刑法公共危險罪章所謂之「致生公共危險」，雖指須有具體之危險結果，然
      以祇須有發生實害之蓋然性為已足（最高法院八十六年度台上字第二三四八號
      判決意旨參照）。查就本件火災延燒之情況及現場環境以觀，火流燃燒燻黑火
      災戶神明廳，倘神明廳屋頂積蓄足夠熱量，且有足夠之空氣進入助燃，火焰將
      會冒出窗外，延燒附屬於該屋以木材為橫樑之雨棚，進而波其隔鄰之建物；又
      火花由起火臥室東側窗戶竄出散落，亦可能引燃屋外乾枯之雜草，進而擴大延
      燒之範圍等情，均據鑑定證人即屏東縣消防局火災調查課課員甲○○供述明確
      。另參酌卷附前揭起火臥室東側及神明廳西側兩處窗戶外牆，亦均有火焰竄燒
      燻黑之痕跡，足見本件火災之現實燃燒狀況，其火流均已延燒出受災戶屋外，
      是本件火災，實乃因消防單位之及時搶救，始未擴大災情，惟倘排除適時撲滅
      之因素，則上開火勢之會擴大延燒範圍，波及附近民眾生命、身體及財產之安
      全，實具高度之蓋然性，自足致生公共危險，迨無疑義。
（四）按刑法第一百七十三條第一項之放火罪，係以放火燒燬之住宅或建築物等現供
      人使用或有人所在，依通常情形往往因放火結果遭受意外之危害，為保護公共
      安全起見，特為加重處刑之規定。故該條項所稱之人，當然係指放火人犯以外
      之人而言，如果前項住宅或建築物，即為放火人犯自行使用或祇有該犯在內，
      則其使用或所在之人，已明知放火行為並不致遭受何種意外危害，自不能適用
      該條項處斷（最高法院二十八年上字第三二一八號判例）。查屏東縣九如鄉○
      ○村○○街四十八巷十二號之址，實際上略可區分為三棟建物，本件被告縱火
      焚燒者，僅為其中獨立之一棟，僅被告一人獨居，其餘設籍人口，或住居於其
      餘隔鄰之兩棟建物，或遷居於外地之事實，據本院勘驗屬實，並經被告之子丁
      ○○、被告之弟乙○○、玉泉村村長戊○○等證人結證無誤，是雖戶籍資料及
      警方查覆該址居住有被告眾多親人，自俱無以認定本件起火房屋屬現供人使用
      之住宅或現有人所在之建築物。
（五）刑法公共危險罪章所謂放火「燒燬」現供人使用之住宅，必須房屋構成之重要
      部分已燒燬，或主要之效用喪失，始足當之，如僅房屋內之傢俱、物件燒燬，
      房屋本身尚未達喪失其效用之程度者，即不能依該條項論罪。查本件上址火災
      ，綜據前揭鑑定報告、現場照片及本院勘驗結果，除臥室彈簧床、書桌、櫥櫃
      及若干雜物遭焚燬外，僅臥室及神明廳屋頂及牆壁有燻黑之現象，房屋結構本
      身，查無損壞、倒塌或不堪使用之事證，且據被告現仍住居該處之事實，顯見
      本件火災房屋本身尚未達喪失其效用之程度，即與所謂「燒燬」之要件不符。
      又被告所放火燃燒者，雖屬現僅供自己使用之住宅，屬刑法第一百七十四條第
      二項所規定之行為客體，然該條並無處罰未遂犯之規定，是被告所為者，應係
      放火燒燬住宅以外之自己所有物。本件事證明確，犯行洵堪認定，應予依法論
      科。
二、核被告所為，係犯刑法第一百七十五條第二項之放火燒燬自己所有物，致生公共
    危險罪。被告於火場同一房間內之兩處放火，時空密接，其舉動之獨立性薄弱，
    係以單一犯意之數個舉動接續進行，以實現一個犯罪構成要件，屬接續犯，而為
    包括之一罪。公訴意旨未及審酌被告縱火之房屋僅其一人獨居之事實，認係犯同
    法第一百七十三條第三項、第一項之放火燒燬現供人使用之住宅未遂罪，容有誤
    會，然被告縱火之社會基本事實同一，起訴法條應予變更。爰審酌被告雖否認犯
    行，惟其素行尚可，乃因酒後失性肇致火災，幸搶救得宜，未釀成鉅禍，且所焚
    者為自身財物，價值非鉅，情節尚非重大等一切情狀，量處如主文所示之刑，並
    諭知易科罰金之折算標準（按被告行為後，刑法第四十一條犯最重本刑為三年以
    下有期徒刑以下之刑之罪，受六個月以下有期徒刑或拘役之宣告，因身體、教育
    、職業、家庭之關係，執行顯有困難者，得易科罰金之規定，就所犯之罪法定最
    重本刑刑度，業經修正為五年以下有期徒刑，並改列為第四十一條第一項前段，
    經總統於九十年一月十日公布，同年月十二日生效，本件應依同法第二條第一項
    前段適用裁判時之法律，即應依修正後之第四十一條第一項規定為易科罰金折算
    標準之諭知）。
三、查被告前於六十八年間，曾因預備殺人罪，經本院判處有期徒刑二月確定，嗣於
    同年十月八日易科罰金執行完畢，五年以內未曾受有期徒刑以上刑之宣告，有臺
    灣屏東地方法院檢察署刑案資料查註紀錄表及本院全國前案紀錄表可佐，其因酒
    後失性致罹刑章，經此教訓，當知謹慎，信無再犯之虞，本院認其所受刑之宣告
    以暫不執行為適當，併宣告緩刑二年，以啟自新。
據上論斷，應依刑法第二條第一項前段、第一百七十五條第二項、第四十一條第一項
、第七十四條第二款，罰金罰鍰提高標準條例第二條，判決如主文。
中      華      民      國      九十      年     六     月    二十八    日
                                          法  官    蔡憲德
右正本證明與原本無異。
對於本判決如有不服應於收受送達後十日內向本院提出上訴書狀上訴於台灣高等法院
高雄分院並按他造當事人之人數附具繕本。
                                          書記官    林鴻仁
中      華      民      國       九十      年     六    月    二十八    日
附錄本案論罪科刑法條
中華民國刑法第一百七十五條第二項（放火燒燬住宅等以外之物罪）
  放火燒燬前二條以外之自己所有物，致生公共危險者，處三年以下有期徒刑。


司法院資訊處製作；財團法人民間司法改革基金會備份。
